【裁判字號】    98,交抗,1711
【裁判日期】    980806
【裁判案由】    違反道路交通管理處罰條例
【裁判全文】
臺灣高等法院交通事件裁定            98年度交抗字第1711號
抗  告  人
即受處分人  甲○○
上列抗告人因違反道路交通管理處罰條例案件，不服台灣士林地
方法院，中華民國98年6月12日所為裁定（98年度交聲字第635號
），提起抗告，本院裁定如下：
    主  文
原裁定撤銷，發回台灣士林地方法院。
    理  由
一、按汽車係指在道路上不依軌道或電力架線而以原動機行駛之
    車輛（包括機器腳踏車），道路交通安全規則第2條第1項第
    1款定有明文；次按汽車駕駛人駕駛汽車有不遵守道路交通
    標誌、標線、號誌之指示者，處新臺幣（下同）900元以上
    1,800元以下罰鍰，道路交通管理處罰條例第60條第2項第3
    款亦有明文。
二、原處分意旨略以：抗告人即受處分人甲○○（下稱受處分人
    ）於民國（下同）98年1月17日晚間6時55分許，駕駛車牌號
    碼WKJ－333號輕型機車，途經臺北縣汐止市○○路○段與中
    興路口附近，因不遵守道路交通標誌指示行駛（舉發單原載
    為違規闖紅燈，業經更正），經臺北縣政府警察局汐止分局
    執勤員警當場舉發，原處分機關因依道路交通管理處罰條例
    第60條第2項第3款及違反道路交通管理事件統一裁罰基準及
    處理細則等規定，裁處受處分人罰鍰1,800元等語。
三、異議意旨略以：受處分人當日騎乘機車途經汐止市○○路與
    中興路口附近，未及注意交通號誌已轉為紅燈，而緩慢滑行
    越過停止線停於斑馬路前等待轉彎，值勤員警竟指受處分人
    闖越紅燈，受處分人雖表示係等待轉彎，非闖紅燈，但員警
    仍執意依闖紅燈開單告發，受處分人認員警執法偏頗，拒絕
    簽收罰單，嗣該員警告知將收到郵寄罰單，如不服可申訴，
    惟受處分人並未收到通知單，事後卻收到裁決書逕行處罰1,
    800元，為此提出異議云云。
四、原裁定以：
  (一)按當場舉發者，應填記駕駛人或行為人姓名、性別、出生年
    月日、地址、身分證統一編號及車主姓名、地址、車牌號碼
    、車輛種類。被查獲之駕駛人或行為人為受處分人時，應於
    填記通知單後將通知聯交付該駕駛人或行為人簽名或蓋章收
    受之；拒絕簽章者，仍應將通知聯交付該駕駛人或行為人收
    受，並記明其事由及交付之時間；拒絕收受者，應告知其應
    到案時間及處所，並記明事由與告知事項，視為已收受，違
    反道路交通管理事件統一裁罰標準及處理細則第11條第1項
    第1款定有明文。經查：證人即臺北縣政府警察局汐止分局
    舉發員警乙○○於原審證稱：「異議人當場拒簽違規單，其
    有告知異議人到案時、地，並把拒簽收之情形記載於通知單
    上」等語（見原審卷第20頁），並有該舉發違反道路交通管
    理事件通知單影本1紙在卷可憑（見原審卷第6頁），是依上
    開規定，視為受處分人已收受上開舉發通知單，受處分人辯
    稱未收受舉發違反道路交通管理事件通知單云云，尚不足採
    。
  (二)前開證人乙○○於原審證稱：「其於98年1月17日擔任消費
    券發放守備勤務，站在樟樹灣郵局前，而郵局門口前面就是
    待轉區。案發當時異議人行進方向為大同路要往中興路轉彎
    ，時值大同路為紅燈、中興路口為綠燈，因該路口須兩段式
    左轉，正常的話必須在大同路為綠燈時，騎到待轉區等待，
    等到中興路綠燈時再行轉彎，然異議人卻在大同路為紅燈的
    狀況下直行騎到待轉區等待，所以其將異議人攔下開單告發
    ，又當時雖係以闖紅燈為由開單舉發，但回去發現查詢後認
    應適用不遵守道路交通標誌指示之規定始為妥當，因而更正
    此一部分」等語（見原審卷第20頁至第21頁），而證人乙○
    ○係就案發當日親身經歷受處分人違規情節、舉發經過及事
    後更正適用法條等作證，亦經具結，並無瑕疵，自非一般憑
    空捏造證詞可擬，且證人乙○○與受處分人互不相識，亦無
    怨恨仇隙，要無設詞誣陷致己受偽證重罪之可能及必要，證
    人乙○○證詞應屬可信。況受處分人於異議狀及原審調查程
    序中均自承當時確有越線至待轉區等情（見原審卷第4頁、
    第21頁），益證其確有不遵守道路交通標誌指示行駛之違規
    。綜上所述，受處分人駕駛車牌號碼WKJ－333號之輕型機車
    ，於上開時地，有「不遵守道路交通標誌指示」之違規事實
    ，原審以原處分機關依道路交通管理處罰條例第60條第2項
    第3款及違反道路交通管理事件統一裁罰基準及處理細則等
    規定，裁處受處分人罰鍰1,800元，尚無違誤，因認本件異
    議為無理由，予以駁回，固非無見。
五、惟查：本件臺北縣政府警察局舉發違反道路交通管理事件通
    知單，原記載受處分人係違規闖紅燈，嗣在同份通知單上逕
    行更正為不遵守道路交通標誌指示行駛，有該通知單在卷為
    憑（見原審卷第6頁），且證人即舉發員警乙○○於原審證
    稱：「異議人在大同路為紅燈的狀況下直行騎到待轉區等待
    ，所以其將異議人攔下開單告發，又當時雖係以闖紅燈為由
    開單舉發，但回去發現查詢後認應適用不遵守道路交通標誌
    指示之規定始為妥當，因而更正此一部分」等語，足見本件
    舉發違反道路交通管理事件通知單關於違規事由確有事後更
    正情事，惟受處分人堅稱其並未收到新更正之通知單，而該
    更正後之通知單是否送達予受處分人，攸關受處分人於收受
    送達，獲悉新的違規事實後，是否會於應到案期間內繳交罰
    鍰，而得依違反道路交通管理事件統一裁罰基準及處理細則
    等規定，裁處較輕罰鍰之問題，自非無查明之必要，乃原裁
    定逕採證人即臺北縣政府警察局汐止分局舉發員警乙○○於
    原審證稱：「異議人當場拒簽違規單，其有告知異議人到案
    時、地，並把拒簽收之情形記載於通知單上」等語（見原審
    卷第20頁），即認本件視為受處分人已收受上開舉發通知單
    ，並認原處分機關依違反道路交通管理事件統一裁罰標準及
    處理細則第11條第1項第1款規定，裁處受處分人罰鍰1,800
    元，尚無不當，因予駁回受處分人之聲明異議，即非無斟酌
    餘地。抗告意旨，執此指摘原裁定不當，難謂無理由，應由
    本院將原裁定撤銷，並發回原審法院另為適法裁定。
據上論斷，應依道路交通管理處罰條例第89條，道路交通案件處
理辦法第26條，刑事訴訟法第413條前段，裁定如主文。
中    華    民    國    98    年    8    月    6      日
                  刑事第十七庭  審判長法  官  趙功恆
                                      法  官  陳憲裕
                                      法  官  高明哲
以上正本證明與原本無異。
不得再抗告。
                                      書記官  梁淑時
中    華    民    國    98    年    8     月    10    日


司法院資訊處製作；財團法人民間司法改革基金會備份。
